最高法院刑事判決　　　　　　　九十四年度台非字第二一八號
　　上　訴　人　最高法院檢察署檢察總長
　　被　　　告　甲○○
上列上訴人因被告偽造文書案件，對於台灣高等法院台中分院中
華民國九十三年十二月二十九日第二審確定判決（九十二年度上
訴字第二二三一號，起訴案號：台灣台中地方法院檢察署八十八
年度偵字第四０五二、七五一五號，八十九年度偵字第五五七九
號，九十年度偵字第八三五六、一二一九０號），認為違法，提
起非常上訴，本院判決如下：
    主  文
原判決關於甲○○部分撤銷，由台灣高等法院台中分院依判決前
之程序更為審判。
    理  由
非常上訴理由稱：「按刑事判決確定後，發見該案件認定犯罪事
實與所採用證據顯屬不符，自屬審判違背法令，得提起非常上訴
（司法院大法官會議釋字第一六四號解釋參照）。又依刑事訴訟
法應於審判期日調查之證據而未予調查者，其判決當然違背法令
，該法第三百七十九條第十款定有明文。經查台灣台中地方法院
檢察署八十八年度偵字第七五一五號偽造文書案件，檢察官曾就
部分借款人之相關徵信資料進行查證，以確認借款之真偽，其中
孫秋蘭借款申請書上所填載之電話號碼為00-0000000，檢察官以
誤差一萬號之電話號碼 00-00000000向中華電信股份有限公司台
灣中區電信分公司北台中營運處查詢，致該公司回函用戶名稱於
八十七年九月至十一月期間為空號，有孫秋蘭借款申請書、該署
檢察官九十年四月二十五日進行單暨附表及該營運處九十年五月
十七日覆函暨附表在卷可憑，檢察官竟以該錯誤電話號碼之查詢
結果起訴被告甲○○，一審即台灣台中地方法院法官未詳為審閱
，亦以前述未經查證之00-0000000電話號碼為空號之理由，判處
被告甲○○有期徒刑六月，本件二審確定判決未加詳查，遽以：
上開00-0000000號電話經檢察官向中華電信有限公司台中分公司
查詢八十七年九月至同年十一月間之申請人及裝設地址資料，結
果中華電信公司函覆該電話號碼於上開期間為空號，此有中華電
信公司北台中營運處函覆之電話租用人資料表可憑，就上開證據
，足認被告甲○○就借款人孫秋蘭上開借款申請書徵信意見欄上
有關『經以電話查詢借保戶均在現職』之記載，係不實之記載，
被告甲○○上開業務登載不實之犯行，事證明確，可以認定。其
認定犯罪事實與所採用證據顯屬不符，揆諸首開說明，二審確定
判決自屬審判違背法令。又前述未經查證之00-0000000電話號碼
客觀上既為二審確定判決認定事實及適用法律之基礎，顯屬依刑
事訴訟法應於審判期日調查之證據（司法院大法官會議釋字第二
三八號解釋參照），二審確定判決未予調查，逕行認定被告甲○
○業務登載不實之犯行，其判決當然違背法令甚明。案經確定，
且不利於被告，爰依刑事訴訟法第四百四十一條、第四百四十三
條提起非常上訴，以資救濟。」等語。
本院按刑事判決確定後，發見該案件認定犯罪事實與所採用證據
顯屬不符，自屬審判違背法令，得提起非常上訴（司法院大法官
會議釋字第一六四號解釋參照）。又依刑事訴訟法第三百七十九
條第十款規定，應於審判期日調查之證據而未予調查者，其判決
當然違背法令。經查本件原確定判決認定被告自民國八十七年三
月二十七日起經台中市第十一信用合作社指派其為台中市第十一
信用合作社之專門委員，負責向委請中福公司業務員代辦信用貸
款之貸款人徵信之業務，於八十七年十月二十日辦理貸款人孫秋
蘭之徵信時，明知其並未撥打孫秋蘭於貸款申請書上所載00-000
0000號服務單位冠青印刷器材有限公司之電話查詢，以徵信孫秋
蘭是否確實在該填載之服務單位任職，竟仍在其業務上製作之孫
秋蘭之授信批覆書徵信意見欄上虛偽記載：「經以電話查詢，借
保戶均在現職」，而將不實事項登載於其業務上所製作之文書上
，並持以行使交由該合作社授信及核貸人員續予審核，致使核貸
承辦人員核准貸款新台幣三十萬元予孫秋蘭，足生損害於台中市
第十一信用合作社等情，爰撤銷第一審科刑之判決，改判仍論處
被告行使業務上登載不實文書罪刑，係以：貸款人孫秋蘭借款申
請書上填載現職服務單位為「冠青印刷器材有限公司」、電話為
「00-0000000」，被告辦理徵信後，於該借款申請書徵信意見欄
填載「評分61分，借戶自七十六年三月二十七日起，服務於經營
印刷器材買賣維修之冠青印刷器材有限公司，目前擔任經理……
經以電話查詢借保戶均在現職」，此有該借款申請書影本附卷可
憑。而上開00-0000000號電話經檢察官向中華電信有限公司台中
分公司查詢八十七年九月至同年十一月間之申請人及裝設地址資
料，結果中華電信公司函覆該電話號碼於上開期間為空號，此有
中華電信公司北台中營運處函覆之電話租用人資料表可憑，足認
被告就借款人孫秋蘭上開借款申請書徵信意見欄上有關「經以電
話查詢借保戶均在現職」部分之記載，係不實之記載等語，資為
論處被告行使業務登載不實文書罪刑之依據。但查依原確定判決
認定之事實，孫秋蘭留在借款申請書上之電話號碼為「00-00000
00」，原判決卻以「00-0000000」號電話係屬空號，做為認定被
告業務上登載不實之依據，即有認定犯罪事實與所採用證據顯屬
不符之違誤，又00-0000000電話號碼於被告為孫秋蘭借款案徵信
時，係為何人申請租用，既為二審確定判決認定事實及適用法律
之基礎，自屬依刑事訴訟法第三百七十九條第十款規定之應於審
判期日調查之證據，原確定判決未予調查，逕行認定被告行使業
務登載不實之犯行，其判決當然違背法令甚明。案經確定，非常
上訴意旨執以指摘，為有理由。因原判決不利於被告，為維持被
告之審級利益，爰將原判決關於甲○○部分撤銷，由原審法院依
判決前之程序更為審判。又原確定判決關於被告甲○○不另為無
罪諭知部分，基於審判不可分之原則，應予一併更為審判，併此
敘明。
據上論結，應依刑事訴訟法第四百四十七條第二項，判決如主文
。
中　　華　　民　　國　九十四　年　　九　　月　二十二　日
                      最高法院刑事第八庭
                          審判長法官  呂　潮　澤
                                法官  吳　昆　仁
                                法官  孫　增　同
                                法官  趙　文　淵
                                法官  吳　　　燦
      本件正本證明與原本無異
                                      書  記  官
中　　華　　民　　國　九十四　年　　九　　月　二十七　日
                                                      Ｅ
